【裁判字號】    94,上訴,4021
【裁判日期】    950216
【裁判案由】    違反槍砲彈藥刀械管制條例
【裁判全文】
臺灣高等法院刑事判決                94年度上訴字第4021號
上  訴  人
即  被  告  甲○○
                    現另案在臺灣新竹監獄執行中
選任辯護人  邱奕澄律師
            陳鄭權律師
上列上訴人即被告因違反槍砲彈藥刀械管制條例案件，不服臺灣
桃園地方法院93年度訴字第1175號，中華民國94年10月19日第一
審判決（起訴案號：臺灣桃園地方法院檢察署92年度偵字第
17876號），提起上訴，本院判決如下：
    主  文
上訴駁回。
    事  實
一、甲○○前於民國（下同）85年間因違反槍砲彈藥刀械管制條
    例案件，經臺灣桃園地方法院以85年度訴字第1584號分別判
    處有期徒刑2年6月、1年，應執行有期徒刑3年2月，上訴後
    經本院以86年度上訴字第1328號撤銷改判有期徒刑3年、1
    年6月，應執行有期徒刑4年確定。又於86年間，因違反藥事
    法經本院判處有期徒刑7月確定，再因違反槍砲彈藥刀械管
    制條例案件，經臺灣板橋地方法院以87年度訴字第56號分別
    判處有期徒刑3年、1年6月，應執行有期徒刑4年，上訴最高
    法院撤銷發回後，由本院以88年度上更(一)字第199號撤銷改
    判有期徒刑2年6月，再上訴最高法院經判決駁回確定。另因
    傷害、毀損案件，經臺灣桃園地方法院以86年度易字第3773
    號判處有期徒刑6月、3月確定。上開各罪，經臺灣桃園地方
    法院以88年度聲字第1404號裁定應執行有期徒刑6年7月確定
    ，於87年3月11日接續執行，89年9月6日假釋付保護管束，
    嗣於假釋期間另犯毒品危害防制條例案件，於92年8月18日
    撤銷前開假釋，應執行殘刑有期徒刑4年3月7日，於93年1月
    9 日入監執行，指揮書執畢日期97年4月15日（不構成累犯
    ）。
二、甲○○明知未經許可，不得製造可發射金屬或子彈具有殺傷
    力之各式槍砲、子彈，竟基於製造槍枝及子彈之犯意，於92
    年間某日起，將其購買未具殺傷力之玩具手槍1枝，在桃園
    縣蘆竹鄉○○路○段126號住處，以其所有之比例尺測量該玩
    具手槍槍管尺寸，並繪圖紀錄，及以車床等工具裁切製作如
    扣案之金屬管、滑套，及車製子彈彈頭，並以鯉魚鉗、扳手
    、六角扳手、銼刀等工具將金屬管磨銼修飾，以換裝土造金
    屬槍管、子彈彈頭配合適當彈殼之方式，製造成可發射子彈
    具殺傷力之改造手槍、子彈。槍枝部分，因槍身欠缺擊錘、
    土造滑套之槍基尚未完成，槍管（金屬管）欠缺槍管基座，
    均屬半成品無法組合，子彈部分則車製直徑約7.7mm之金屬
    彈頭，尚未有彈殼之完整結構，而均未遂。嗣因警查獲何文
    花未經許可持有改造槍枝、子彈，依何文花供述槍彈來源之
    人係居住於桃園縣蘆竹鄉○○路○段126號，經警於92年7月
    23日晚間9時許，持搜索票在上址甲○○住處扣得如附表所
    示槍枝零件組、改造工具及槍枝分解圖、改造槍枝子彈藍圖
    等物品而查獲。
三、案經台北縣政府警察局新店分局報請臺灣桃園地方法院檢察
    署檢察官偵查起訴。
    理  由
一、訊據上訴人即被告甲○○（下稱被告）就員警在其住處查獲
    如原判決附表所示之改造手槍、子彈零件組、工具1批及槍
    枝分解圖、改造槍彈藍圖之事實固不諱言，惟矢口否認有改
    造槍枝、子彈未遂犯行，辯稱：渠並未改造槍枝、子彈，扣
    案槍枝、子彈零件係已判處罪刑之前案所留下，不能組成1
    把槍，工具係家裡所有，並非改造工具云云。惟查：
（一）被告先行購買玩具手槍，再以游標尺測量該玩具槍槍管尺
      寸，並繪圖紀錄，自行製作尺寸相同之鋼管為槍管，子彈
      改造圖亦是如此，扣案槍枝分解圖係買玩具槍所附送，而
      扣案以日曆紙、便條紙繪製之改造槍枝、子彈藍圖3張係
      被告所繪製，改造手槍零件組、工具1批，均是被告所用
      等情，已據被告於警詢及原審審理中供述明確（參見92年
      度偵字第17876號卷第19頁警詢筆錄、原審卷第209頁），
      且有槍枝分解圖、日曆紙、便條紙繪製之改造槍枝、子彈
      藍圖3張及如附表所示未完成尚非屬主要組成零件之槍身
      、金屬管（槍管半成品）、土造滑套半成品、子彈彈頭等
      改造槍枝、子彈之零件組及比例尺、銼刀、鯉魚鉗、扳手
      、六角扳手等改造工具1批扣案可為佐證。
（二）又扣案如附表所示之槍枝零件組、工具1批及被告繪製之
      槍彈藍圖經送內政部警政署刑事警察局鑑定結果，零件組
      部分認係玩具手槍槍身、土造金屬滑套半成品、金屬塊、
      金屬管、金屬棒、握把保險、滑套扣、螺絲帽、鑽頭、直
      徑約7.7mm之土造金屬彈頭及彈簧等槍彈零件；被告繪製
      之藍圖（日曆紙）研判是子彈、彈殼與車刀之結構圖，工
      具1批，其中比例尺可供度量物體長度之用，銼刀可供磨
      銼、修飾物體之用、鯉魚鉗可供鉗夾物體之用，扳手及六
      角扳手可供旋夾螺絲、螺帽之用，上開工具於改造槍、彈
      時，各有援用之時機；此有內政部警政署刑事警察局92年
      10月29日刑鑑字第0920146769號鑑驗通知書（見92年度偵
      字第17876號卷第41-45頁）及94年3月23日刑鑑字第
      0930159567號函在卷（原審卷第101頁）可稽。而土造滑
      套半成品就現物來看應該是一塊金屬削切出來，用手工製
      作的；本案金屬管已經貫通，但欠缺基座，雖一般都是一
      體成型，直接用車床車出來，焊接的方式比較少見，但基
      座可以用焊接的方式焊接到鐵管上，本案土造滑套半成品
      、金屬管（槍管半成品）、車製子彈彈頭都有留下很明顯
      工具作用過的痕跡，初步上看，因為槍管欠缺基座，如果
      基座完成的話，有可能可以組成槍枝。又車製子彈彈頭是
      經由車床工具所製造出來的，經實際放入扣案金屬管裡面
      ，可以穿過金屬管，如有適合彈殼跟槍枝是可以擊發；被
      告便條紙上所繪彈殼圖，經粗略以尺測量，彈殼的外徑可
      以放入金屬管的內徑，而彈殼長度攸關槍枝在子彈上膛後
      是否可順利閉鎖擊發。再扣案的這些工具都是屬於輔助的
      小工具，只能用來磨挫修飾，本件的扣案工具就是目前常
      常查獲犯嫌的改造槍枝工具，於改造槍彈，有各自援用的
      時機，例如金屬管購買的時候不可能像扣案的這種長度，
      必須用尺來丈量需要的長度，改造本案的這種槍枝，一般
      的小型車床就可以處理，小型的車床比較容易取得，機械
      五金行就有販賣，車床是加快製作的速度，不用車床也是
      可以做的出來，只是時間比較久而已等情，業據證人即鑑
      定人方仁義在原審審理時證述綦詳（詳見原審卷第197至
      第205頁）。
（三）由上述鑑定人之鑑定及證述，扣案金屬管已經裁切成符合
      槍管之長度，並經貫通，金屬管、土造滑套半成品及車製
      子彈彈頭均有明顯經工具作用過的痕跡，從初步上看，因
      為槍管欠缺基座，如果基座完成的話，有可能組成槍枝之
      情，足見被告已著手為製造槍枝、子彈之行為。又由扣案
      子彈彈頭經實際放入扣案金屬管內，可以穿透金屬管，如
      有適合彈殼及槍枝，是可以擊發，及被告於便條紙上所繪
      製彈殼圖，經鑑定人以尺測量，彈殼的外逕可以放入金屬
      管的內徑等情，可見被告目的在於製造可擊發、具有殺傷
      力之槍枝及子彈，且本案著手製造之子彈應即為供本案改
      造槍枝所使用亦堪認定。本案扣案之金屬管欠缺基座，是
      槍管之半成品、槍身亦欠缺擊錘、及滑套均屬半成品，雖
      因未製作完成不能組合成1把槍，而子彈雖因彈頭尚無適
      合彈殼無法擊發，惟被告已著手製造槍枝、子彈，是其犯
      行應均屬未遂。
（四）另鑑定人方仁義雖另證稱扣案子彈彈頭係車床車製出來，
      且要做出一支完成的槍，起碼還要有一個鑽床做槍管的貫
      通等語。惟查被告從事鐵工，前曾經營鐵工廠，對車床、
      鑽床等工具自容易取得使用，且被告前案所犯製造槍彈之
      犯行，均係利用他人之鐵工廠為製造地點，本案被告仍可
      利用他人之車床、鑽床等工具製作如扣案之金屬管、土造
      滑套等物再予加工，且本案金屬管已經貫通，可容扣案子
      彈彈頭穿過，被告使用車床、鑽床工具部分已完成，是縱
      未在被告住處扣得車床或鑽床等工具，仍無解於被告製造
      槍、彈犯行之認定。又鑑定人方仁義雖無法比對扣案工具
      是否用來加工在本案扣案槍、彈的半成品上，惟扣案工具
      及槍彈零件，均有被作用之紋痕，且經被告同放置於廢棄
      冰箱內而被查獲，被告顯係用扣案工具作為本案改造槍彈
      之工具，可堪認定。
（五）另被告抗辯扣案零件、工具均係前案遺留云云，然查：
    1.被告用以繪製改造槍枝、子彈藍圖之日曆紙，上載日期為
      92年6月27日，此有該日曆紙附卷可稽（見92年度偵字第
      17876號卷第30頁），衡諸一般人使用日曆紙，通常係於
      日曆上所示日期過後，始後將日曆紙撕下作為他用之日常
      生活經驗，足見被告繪製該藍圖之時間應係於92年6月27
      日以後；再參以被告便條紙上所繪彈殼圖，經鑑定人當庭
      以尺測量，彈殼的外徑可以放入扣案金屬管的內徑，可見
      被告所製造子彈係為供扣案製造之槍枝所使用等情，已如
      前述，益見扣案槍、彈零件及工具等顯非前案所遺留。
    2.又扣案之槍、彈零件組及工具係在被告住處之廢棄冰箱內
      查扣，此有警詢筆錄在卷可憑。而扣案之土造滑套及金屬
      管半成品，如有氧氣及水份，該等半成品應會生鏽等情，
      已據鑑定人方仁義證述在卷（參見原審卷第202頁）。本
      案被告雖將槍彈零件工具放置冰箱內，惟依通常情形判斷
      ，冰箱不可能將氧氣及水分完全阻斷，而扣案槍身、滑套
      、金屬管，除金屬管有些許鏽斑外，槍身及土造滑套半成
      品甚為光亮無鏽斑，業經原審法院於94年10月5日審理時
      當庭勘驗在卷（見原審卷第202頁），又扣案之金屬塊、
      金屬棒、握把保險、滑套扣、螺絲帽、土造金屬彈頭、彈
      簧等槍、彈零件，均未見有嚴重生鏽情況，亦有鑑驗通知
      書所附照片可參（見17876偵查卷第43至第45頁）。是依
      扣案零組件之現狀以觀，該等物品顯非自86年間遺留。
    3.再者，被告於85年間因自83年至86年1月間連續未經許可
      製造可發射金數或子彈具有殺傷力之槍枝、子彈，經原審
      以85年度訴字第1584號判處有期徒刑2年6月、1年，應執
      行有期徒刑3年2月，上訴後，經本院於86年5月19日以86
      年度上訴字第1328號撤銷改判有期徒刑3年、1年6月，應
      執行有期徒刑4年（於86年6月16日確定），復於翌日即86
      年5月20日起，又連續未經許可製造製造可發射子彈具有
      殺傷力之槍枝、子彈，經臺灣板橋地方法院以87年度訴字
      第56號判處有期徒刑3年、1年6月，應執行有期徒刑4年，
      上訴經最高法院撤銷發回後，嗣由本院以88年度上更(一)字
      第199號撤銷改判有期徒刑2年6月，再上訴由最高法院判
      決駁回確定等情，有上開案件判決書在卷可稽。被告於上
      開本院85年度訴字第1584號案件中，經警於其桃園縣蘆竹
      鄉○○路○段126號住處搜索，衡情當不可能有改造槍、彈
      半成品及工具漏未扣案；另被告經臺灣板橋地方法院以87
      年度訴字第56號案件中，其係利用臺北縣蘆州市○○路
      455之9號廖欽志經營之「千佑鐵工廠」進行製造槍、彈之
      犯行，與本案在其住處查獲非同一地點，是本件扣案之槍
      、彈零件、工具亦不可係該前案所留下。再被告於臺灣板
      橋地院87年度訴字第56號案件審理中，亦辯稱扣案物品係
      前案所遺留，被告於本院仍為相同辯詞，可見被告所辯扣
      案物品係前案遺留云云，乃被告一貫卸責之遁詞，無足可
      採。
（六）綜上所述，被告前述否認犯行之所辯，並非可採。其著手
      製造可發射金屬或子彈具有殺傷力之槍枝及子彈未遂之事
      證明確，應依法論科。本件扣案之槍彈零組件業經內政部
      警政署刑事警察局鑑定如前述，復經鑑定人於原審法院審
      理時到庭經兩造及法院詳予詰問，是被告辯護人於本院準
      備程序中請求再行將扣案之槍彈零組件送鑑定，核無必要
      ，附此敘明。
二、按被告本案製造改造玩具手槍之行為終了被查獲後，槍砲彈
    藥刀械管制條例第8條、第11條，於94年1月26日經修正公布
    ，同年月28日生效，原第11條條文刪除，該條文原規範之其
    他可發射子彈具有殺傷力之各式槍砲，移至同條例第8條，
    而與鋼筆槍等槍枝列於同一法條處罰。修正前之該條例第11
    條第1項、第5項係規定：「未經許可，製造、販賣或運輸第
    4條第1項第1款所稱其他可發射金屬或子彈具有殺傷力之各
    式槍砲者，處5年以上有期徒刑，併科新臺幣00000000元以
    下罰金」、「第1項至第3項之未遂犯罰之」；修正後同條例
    第8條第1項、第5項規定：「未經許可，製造、販賣或運輸
    鋼筆槍、瓦斯槍、麻醉槍、獵槍、空氣槍或第4條第1項第1
    款所定其他可發射金屬或子彈具有殺傷力之各式槍砲者，處
    無期徒刑或5年以上有期徒刑，併科新臺幣00000000元以下
    罰金」、「第1項至第3項之未遂犯罰之」。比較新舊法，應
    以修正前之舊法有利於被告，依刑法第2條第1項但書規定，
    就本案被告製造具有殺傷力改造玩具手槍行為未遂部分，自
    應適用修正前槍砲彈藥刀械管制條例第11條第1項規定論處
    。至於同條例第12條未經許可製造販賣子彈罪並未修正，合
    先敘明。次按玩具槍改造為具有殺傷力之改造槍枝，係屬槍
    砲彈藥刀械管制條例第4條1項第1款所稱其他可發射子彈具
    有殺傷力槍枝。又所謂「製造」即製作改造，包括創製、改
    造、化合、混合、配合等情形在內。被告以換裝土造金屬槍
    管之方式改造玩具手槍，惟因該槍管欠缺基座不能完成組合
    而不遂。是核被告本件所為，係犯修正前槍砲彈藥刀械管制
    條例第11條第5項、第1項之製造槍枝未遂罪。又被告車製子
    彈彈頭，並繪製彈殼結構圖之方式製造子彈，因尚未有適合
    之彈殼不能擊發而未遂，係犯同條例第12條第1項未經許可
    製造子彈罪。被告所犯上開2罪，均屬未遂犯，均應依刑法
    第26條前段之規定減輕其刑。又被告製造子彈係為供所改造
    之手槍使用，堪認被告係以一行為接續為製造手槍、子彈之
    行為，被告所犯應屬一行為觸犯上開2罪名，為想像競合犯
    ，應依刑法第55條規定，從一重以未經許可製造槍枝未遂罪
    處斷。
三、原審因之適用修正前槍砲彈藥刀械管制條例第11條第1項，
    槍砲彈藥刀械管制條第12條第1項，刑法第11條前段、第26
    條前段、第55條、第42 條第2項前段、第38條第1項第2款，
    罰金罰鍰提高標準條例第2條，現行法規所定貨幣單位折算
    新台幣條例第2條，並審酌被告前已有多次製造槍枝、子彈
    經判處罪刑前科，猶不知悔改，再為本案非法製造槍枝、子
    彈之犯行，對於他人之身體、生命安全所造成之威脅、危害
    ，可能造成對社會治安及社會秩序之不安與混亂，及審理中
    猶否認犯行並飾卸其責，態度不佳等一切情狀，量處被告有
    期徒刑5年，併科罰金新臺幣150000元，並諭知罰金部分如
    易服勞役，以銀元300元即新臺幣900元折算1日；另諭知扣
    案如附表所示槍枝零件組、改造工具及槍枝分解圖、槍枝子
    彈藍圖均沒收。核其認事用法均無違誤，量刑亦稱妥適。被
    告上訴意旨仍執陳詞空言否認犯行，任意指摘原判決不當，
    求予撤銷改判，為無理由，應予駁回。
據上論斷，應依刑事訴訟法第368條，判決如主文。
本案經檢察官李良忠到庭執行職務。
中    華    民    國    95    年    2     月    16    日
                  刑事第三庭審判長法  官  許國宏
                                  法  官  楊貴志
                                  法  官  林銓正
以上正本證明與原本無異。
如不服本判決，應於收受送達後10日內向本院提出上訴書狀，其
未敘述上訴之理由者並得於提起上訴後10日內向本院補提理由書
（均須按他造當事人之人數附繕本）。
                                  書記官  陳玲憶
中    華    民    國    95    年    2     月    21    日
附表一：扣案槍枝、子彈零件及改造工具名稱、數量
┌──┬──────────────┬───┬──────────┐
│編號│扣案物名稱                  │數量  │保管單字號（備註）  │
├──┼──────────────┼───┼──────────┤
│1   │玩具手槍槍身                │1 枝  │92年度保管字第6744號│
├──┼──────────────┼───┤：編號1 至7 改造槍枝│
│2   │土造金屬滑套（半成品）      │1 枝  │、子彈零件組        │
├──┼──────────────┼───┤                    │
│3   │金屬塊                      │3 塊  │                    │
├──┼──────────────┼───┤                    │
│4   │金屬管（槍管半成品）        │1 個  │                    │
├──┼──────────────┼───┤                    │
│5   │金屬棒、握把保險、滑套扣、螺│1 批  │                    │
│    │絲帽、鑽頭                  │      │                    │
├──┼──────────────┼───┤                    │
│6   │土造金屬彈頭                │5 顆  │                    │
├──┼──────────────┼───┤                    │
│7   │彈簧                        │12條  │                    │
├──┼──────────────┼───┼──────────┤
│8   │比例尺                      │2 枝  │92年度保管字第3912號│
├──┼──────────────┼───┤：編號8 至15改造工具│
│9   │銼刀                        │2 枝  │  1 批              │
├──┼──────────────┼───┤                    │
│10  │鯉魚鉗                      │1 枝  │                    │
├──┼──────────────┼───┤                    │
│11  │扳手                        │1 枝  │                    │
├──┼──────────────┼───┤                    │
│12  │鑽頭                        │1 枝  │                    │
├──┼──────────────┼───┤                    │
│13  │六角扳手                    │1 枝  │                    │
├──┼──────────────┼───┤                    │
│14  │作記號用鋼條                │1 枝  │                    │
├──┼──────────────┼───┤                    │
│15  │工具袋                      │1 個  │                    │
├──┼──────────────┼───┼──────────┤
│16  │槍枝分解圖                  │1 張  │92偵17876號卷第29頁 │
├──┼──────────────┼───┼┴─────────┤
│17  │改造槍枝、子彈藍圖          │3 張  │92偵17876 號卷第30、│
│    │                            │      │32頁                │
└──┴──────────────┴───┴──────────┘


司法院資訊處製作；財團法人民間司法改革基金會備份。
